臺灣高等法院民事判決　　　　　　　　 97年度重上字第424號
上　訴　人　謝瑞彬
　　　　　　陳宗基
共　　　同
訴訟代理人　曹詩羽律師
　　　　　　蔡順雄律師
複　代理人　陳怡妃律師
上　訴　人　林品秀
訴訟代理人　蘇信誠律師
上　訴　人　巨天強
訴訟代理人　楊廣明律師
上列當事人間請求塗銷不動產所有權移轉登記等事件，兩造對於
中華民國97年7月11日臺灣臺北地方法院96年度重訴字第184號第
一審判決各自提起上訴，本院於100年5月3日言詞辯論終結，判
決如下：
    主      文
上訴人謝瑞彬、陳宗基之上訴駁回。
原判決關於命(一)上訴人林品秀為所有權移轉登記塗銷、(二)上訴人
林品秀、巨天強連帶給付新臺幣壹仟貳佰萬元本息部分，及該部
分假執行之宣告，暨命上訴人林品秀、巨天強負擔訴訟費用之裁
判均廢棄。
上開廢棄部分，上訴人謝瑞彬、陳宗基在第一審之訴及假執行之
聲請均駁回。
第一審訴訟費用關於命林品秀、巨天強負擔部分，第二審訴訟費
用關於謝瑞彬、陳宗基上訴部分，林品秀、巨天強上訴部分，由
上訴人謝瑞彬負擔三分之二，餘由陳宗基負擔。
    事實及理由
甲、程序方面：
一、按「法院因第二百五十五條第一項但書規定，而許訴之變更
    或追加，或以訴為非變更或無追加之裁判，不得聲明不服」
    ，民事訴訟法第258條第1項定有明文。本件謝瑞彬在原審訴
    訟程序進行中追加陳宗基為原告，既經原審准為追加，並對
    陳宗基為實體判決，依上開規定，上訴人林品秀、巨天強（
    下稱林品秀等2人）即不得於本院訴訟程序中就謝瑞彬在原
    審所為此部分追加再事爭執。
二、次按「不變更訴訟標的，而補充或更正事實上或法律上之陳
    述者，非為訴之變更或追加」，民事訴訟法第256條亦有明
    文。查上訴人謝瑞彬、陳宗基（下稱謝瑞彬等2人）於原審
    請求林品秀等2人連帶給付新臺幣（下同）1,440萬元，乃謝
    瑞彬等2人請求林品秀等2人各連帶給付720萬元，則原審命
    林品秀等2人連帶給付謝瑞彬1,200萬元本息，就超過720萬
    元部分似屬訴外裁判。又謝瑞彬等2人於本院之上訴聲明為
    「被上訴人應連帶給付上訴人陳宗基1,440萬元本息、被上
    訴人應再連帶給付上訴人謝瑞彬240萬元本息」（見本院卷
    二第177頁），又係請求林品秀等2人各連帶給付1,440萬元
    本息。經本院行使闡明權後，謝瑞彬等2人陳明「原告的意
    思係合起來請求1,440萬元本息，這1,440萬元本息給付謝瑞
    彬或給付陳宗基均可。如果對造已給付其中一人1,440萬元
    本息，對另一原告即免除給付義務」（見本院卷二第193頁
    背面），並更正原審聲明為「被告應連帶給付原告謝瑞彬或
    陳宗基1,440萬元，及自起訴狀繕本送達翌日起至清償日止
    ，按年息5％計算之利息。如被告已連帶給付其中一人1,440
    萬元本息，對另一原告即免除給付義務」，更正第二審聲明
    為「對造再連帶給付謝瑞彬240萬元本息或再連帶給付陳宗
    基1,440萬元本息。如對造已連帶給付其中一人1,440萬元本
    息，對另一人即免除給付義務」（見本院卷二第193頁背面
    至194頁），核屬民事訴訟法第256條「不變更訴訟標的，而
    補充或更正事實上或法律上之陳述」，非為訴之變更或追加
    ，且溯及於原審言詞辯論時生效，故原判決無訴外裁判之問
    題。
乙、實體方面：
一、上訴人謝瑞彬等2人起訴主張：對造上訴人巨天強於民國95
    年6月間，邀集謝瑞彬參與原法院94年度執字第35552號強制
    執行事件拍賣坐落臺北市○○區○○段一小段76地號土地（
    權利範圍為10000分之426），及門牌號碼為臺北市○○路65
    號10樓建物（權利範圍為全部，含共同使用部分臺北市○○
    區○○段一小段2652、2659號建號之應有部分）、臺北市○
    ○路65號10樓之1建物（權利範圍為全部，含共同使用部分
    臺北市○○區○○段一小段2652、2659號建號之應有部分）
    、臺北市○○路65號10樓之2建物（權利範圍為全部，含共
    同使用部分臺北市○○區○○段一小段2652、2659號建號之
    應有部分）、臺北市○○路65號房屋地下三層建物（權利範
    圍為41分之2）（下稱系爭5筆不動產）之投標程序，謝瑞彬
    應巨天強要求於95年6月19日與巨天強之母曾舒文共同出名
    投標，並以4,360萬元得標（應有部分比例依序為99％、1％
    ）。因全部投標資金為謝瑞彬等2人所支出，此為巨天強所
    知悉，故嗣均登記在謝瑞彬名下。又伊等間為合夥關係，系
    爭5筆不動產為伊等公同共有之合夥財產。巨天強嗣於95年7
    月間向謝瑞彬稱對造上訴人林品秀之個人資力及信用較佳，
    於向銀行辦理貸款時，可獲貸較高金額，謝瑞彬因此將其中
    臺北市○○區○○段一小段76地號土地（權利範圍為10000
    分之123），及門牌號碼臺北市○○路65號10樓之1建物（權
    利範圍為全部）、臺北市○○路65號地下三層建物（權利範
    圍為4100分之200）（下稱系爭不動產）以買賣方式移轉登
    記至林品秀名下，俾向銀行辦理貸款手續。林品秀等2人明
    知系爭不動產為伊等所有，伊等亦未向林品秀收取買賣價金
    ，竟未經伊等同意，於95年8月10日將系爭不動產分別設定
    最高限額抵押權1,440萬元予訴外人上海商業儲蓄銀行股份
    有限公司（下稱上海商銀），向上海商銀借得1,200萬元後
    亦未交付予伊等，伊等業向臺灣臺北地方法院檢察署（下稱
    臺北地檢署）對林品秀等2人提出刑事詐欺罪等告訴，經提
    起公訴。又系爭不動產業經法院准予點交，未委由巨天強處
    理搬遷問題。謝瑞彬與林品秀間就系爭不動產所有權移轉登
    記之法律行為既係基於通謀虛偽意思表示，自屬無效，系爭
    不動產仍屬伊等所有。林品秀為系爭不動產之登記名義人，
    已妨害伊等所有權之行使，本此先位依民法第767條規定，
    訴請林品秀將系爭不動產於95年7月28日所為之所有權移轉
    登記予以塗銷。縱認謝瑞彬與林品秀間買賣契約為真正，惟
    林品秀迄未給付買賣價金，本此備位主張以本件起訴狀或原
    審民事準備（二）狀之送達為催告給付之意思表示，惟其均
    逾期未給付，伊自得依民法第254條規定解除前開買賣契約
    ，並依民法第259條規定請求林品秀塗銷系爭不動產之所有
    權移轉登記。又其等未經伊同意於系爭不動產上設定最高限
    額抵押權1,440萬元，致伊等因此受有1,440萬元之損害，其
    等故意不法侵害伊等之所有權，亦應依民法第184條、第185
    條規定負連帶損害賠償責任。爰求為命︰(一)林品秀將系爭不
    動產於95年7月28日所為之所有權移轉登記塗銷；(二)林品秀
    等2人連帶給付謝瑞彬或陳宗基1,440萬元，及自起訴狀繕本
    送達翌日起加計法定遲延利息之判決。
    上訴人林品秀則以：伊與謝瑞彬係出於自由意思買賣系爭不
    動產，其於臺北地檢署亦坦承雙方有為買賣。伊係相信巨天
    強取得充分授權始透過其成立系爭買賣契約，買賣價金為
    1,250萬元，伊已交付巨天強1,190萬元及給付10萬元代書手
    續費，尾款50萬元未付係因尚未交屋。又系爭不動產移轉登
    記所生之費用及貸款所生之規費、利息與其他費用均由伊負
    擔，伊並以貸款所得金額支付買賣價金，足見系爭買賣契約
    及移轉登記均出於真意，並無通謀虛偽意思表示之情事。伊
    自始即係本於購買系爭不動產之意簽立買賣契約。縱謂謝瑞
    彬無出賣系爭不動產之真意，惟非伊所得知悉，依民法第86
    條本文規定，其意思表示不因之而無效。又伊基於買賣關係
    取得系爭不動產所有權，並以所有權人地位向上海商銀貸款
    1,200萬元及設定最高限額抵押權為擔保，並未損及謝瑞彬
    等2人之權益。即謂系爭買賣為虛偽，惟伊已依約辦理貸款
    ，及將貸款金額依巨天強之指示匯入曾舒文之帳戶，亦無侵
    害謝瑞彬等2人之權利等語，資為抗辯。
    上訴人巨天強則以：謝瑞彬等2人應就其等間為合夥關係負
    舉證責任。又系爭買賣契約為真正，謝瑞彬等2人主張係通
    謀虛偽意思表示，亦應負舉證責任。又謝瑞彬之代理人陳宗
    基允諾由伊以系爭不動產出售之價金處理系爭5筆不動產上
    之承租戶搬遷問題及裝潢，處理完畢後，剩餘金錢即當作伊
    之佣金。林品秀已將買賣價金1,190萬元（已扣除過戶之相
    關費用）匯入伊母曾舒文在華南銀行石牌分行之帳戶，以便
    伊處理前開事宜，陳宗基就前開買賣價金係基於間接占有人
    之地位。又伊業將搬遷費800萬元交付予訴外人王志佳，其
    餘用以裝潢系爭不動產及作為伊之佣金。縱認林品秀就價金
    之支付應負遲延責任，惟依民法第254條規定，其亦須定相
    當期限催告履行，於期限內不履行時，始得解除契約。惟謝
    瑞彬於起訴前及起訴後之起訴狀內均未表明「定期限催告履
    行給付價金之通知」，自無由依民法第254條規定為解除契
    約之意思表示。再系爭不動產既於95年7月28日移轉登記予
    林品秀，即屬林品秀所有，則林品秀為支付買賣價金1,200
    萬元，於同年8月10日以系爭不動產向上海商銀抵押貸款1,
    200萬元，並設定最高限額抵押1,440萬元，即與謝瑞彬無涉
    ，亦與伊無關。其等請求伊與林品秀負連帶賠償責任，自無
    理由等語，資為抗辯。
二、原判決命林品秀將系爭不動產於95年7月28日所為之所有權
    移轉登記塗銷；林品秀等2人連帶給付謝瑞彬1,200萬元，及
    自96年1月24日起加計法定遲延利息。謝瑞彬等2人提起上訴
    ，並聲明︰
    (一)原判決關於駁回上訴人謝瑞彬等2人後開第二項之訴部分
      ，及該部分假執行之聲請均廢棄。
    (二)對造上訴人應再連帶給付陳宗基1,440萬元，及自民國96
      年1月24日起至清償日止，按年息百分之五計算之利息或
      再連帶給付謝瑞彬240萬元，及自96年1月24日起至清償日
      止，按年息百分之五計算之利息。如對造已連帶給付其中
      一人1,440萬元本息，對另一人即免除給付義務。
    (三)願供擔保請准宣告假執行。
    巨天強等2人答辯聲明：謝瑞彬等2人上訴駁回。
    林品秀上訴聲明：
    (一)原判決不利於林品秀部分廢棄。
    (二)上開廢棄部分，謝瑞彬等2人在第一審之訴及假執行之聲
      請均駁回。
    巨天強上訴聲明：
    (一)原判決不利於巨天強部分廢棄。
    (二)上開廢棄部分，謝瑞彬第一審之訴及假執行之聲請均駁回
      。
    謝瑞彬等2人答辯聲明：林品秀等2人之上訴駁回。
    ｛原判決駁回陳宗基請求林品秀塗銷系爭不動產所有權移轉
    登記部分〔見原判決第9-10頁(一)〕，未據陳宗基聲明不服而
    告確定｝
三、兩造不爭執之事實（見本院卷(二)第96頁背面）︰
  (一)謝瑞彬與巨天強之母曾舒文於95年6月19日共同出名投標原
    法院94年度執字第35552號給付票款強制執行事件所執行拍
    賣之不動產，並以4,360萬元得標系爭5筆不動產，謝瑞彬應
    有部分為99％、曾舒文應有部分為1％，原法院民事執行處
    並於95年6月28日核發系爭5筆不動產權利移轉證書予謝瑞彬
    及曾舒文。
  (二)95年7月28日，謝瑞彬將系爭不動產，以買賣方式移轉登記
    予林品秀。95年8月10日，林品秀以系爭不動產，分別設定
    最高限額抵押權1,440萬元予上海商銀。
四、本件依民事訴訟法第463條準用同法第270條之1第1項第3款
    規定，於99年8月13日與兩造整理並協議簡化爭點（見本院
    卷(二)第96頁背面-97頁），茲分述如下：
  (一)謝瑞彬等2人就系爭不動產之投標買賣是否為合夥關係？系
    爭不動產是否為其等公同共有之合夥財產？
  1.按「稱合夥者，謂二人以上互約出資以經營共同事業之契約
    。前項出資，得為金錢或其他財產權，或以勞務、信用或其
    他利益代之」、「各合夥人之出資及其他合夥財產，為合夥
    人全體之公同共有」，民法第667條第1項、第2項，第668條
    分別定有明文。次按「合夥財產，為合夥人全體公同共有，
    其為金錢出資，勞務出資，抑以他物出資，均無不同(包括
    動產或不動產)。又於合夥關係存續中，執行合夥事業之合
    夥人為他合夥之代表，其為合夥取得之物及權利，亦屬合夥
    人全體公同共有（最高法院64年台上字第1923號判例可資參
    照）。
  2.謝瑞彬等2人主張其等互約為本件法拍屋買賣，謝瑞彬出資
    30萬元，其餘由陳宗基出資，如有利益，上訴人謝瑞彬分10
    ％，上訴人陳宗基分90％乙節，業經證人田哲榮於原法院98
    年度訴字第921號詐欺等案件中，結證稱「當時陳宗基和謝
    瑞彬之前有一些講好要合夥，謝瑞彬是我的朋友，是透過我
    介紹陳宗基認識的」、「謝瑞彬是我多年的朋友，之前有提
    到如果有一些比較好會賺錢的案子提供給他，這個案件有和
    陳宗基提到是否要找人一起合夥，陳宗基答應，後來他們就
    直接去講一些合作投資的事」等語（見本院卷一第79-80頁
    ）。核與謝瑞彬於本院所陳：「我與陳宗基原係朋友關係，
    他找我表示要以我名義購買法拍屋。我當時表示我沒有那麼
    多錢，我當時出資30萬元，陳宗基表示轉賣以後扣除本金後
    ，要給我利潤百分之10，我直接將30萬元現金交給陳宗基」
    等語相符（見本院卷一第133頁）。陳宗基、謝瑞彬主張其
    等2人就系爭不動產之投標買賣為合夥關係，系爭不動產原
    為其等公同共有之合夥財產，自屬有據。
  (二)謝瑞彬與林品秀間於95年7月28日就系爭不動產所為之買賣
    行為是否係以通謀虛偽意思表示為之？謝瑞彬先位部分依民
    法第87條、第767條規定，備位部分依民法第254、259條規
    定，訴請林品秀塗銷系爭不動產之所有權移轉登記，有無理
    由？
  1.按「表意人與相對人通謀而為虛偽意思表示者，其意思表示
    無效。但不得以其無效對抗善意第三人。虛偽意思表示，隱
    藏他項法律行為者，適用關於該項法律行為之規定」，民法
    第87條定有明文。又「民法第87條第1項所謂通謀虛偽意思
    表示，係指表意人與相對人雙方故意為不符真意之表示而言
    ，若僅一方無欲為其意思表示所拘束之意而表示與真意不符
    之意思者，即難指為通謀而為虛偽意思表示」、「民法第87
    條第1項所定之通謀虛偽意思表示，必須表意人與相對人均
    明知其互為表現於外部之意思表示係屬虛構，而有不受該意
    思表示拘束之意，始足當之，故規定此項意思表示為無效。
    此與同條第2項所定『虛偽意思表示隱藏他項法律行為』之
    隱藏行為，當事人雙方仍須受該隱藏行為拘束之情形有間。
    前者為無效之行為，後者所隱藏之他項行為仍屬有效，兩者
    在法律上之效果截然不同」、「系爭土地移轉原因之買賣，
    固為通謀虛偽意思表示，但其隱藏之贈與行為已具備成立要
    件及生效要件，上訴人不得以其為虛偽之買賣而訴求塗銷兩
    造間就系爭土地之所有權移轉登記，上訴人既不得請求塗銷
    此項所有權移轉登記，則其訴求確認兩造間就系爭土地之買
    賣關係不存在，即無即受確認判決之利益，難認上訴人之先
    位之訴為有理由」（最高法院50年台上字第421號判例、78
    年度台上字第1857號判決、69年度台上字第3937號判決要旨
    參照）。
  2.查系爭不動產係於95年6月28日由謝瑞彬及曾舒文取得法院
    發給之不動產權利移轉證書，嗣曾舒文於95年7月20日將其
    所有權移轉登記予謝瑞彬，謝瑞彬復於95年7月28日，將系
    爭不動產，以買賣方式移轉登記予林品秀，為兩造所不爭執
    ，並有臺北市松山地政事務所異動索引可稽（見本院卷一第
    76頁）。而謝瑞彬主張：係被上訴人巨天強向陳宗基稱林品
    秀之個人資力及信用較佳，向銀行辦理貸款時，可獲貸較高
    之金額，謝瑞彬遂以買賣為名將系爭不動產過戶之林品秀名
    下，95年8月初巨天強向陳宗基以詢問銀行可貸款之金額為
    由，將系爭不動產之所有權狀取走，並交與林品秀向上海商
    銀辦理貸款等情。證人陳貴鳳亦到場證稱：「陳宗基以謝瑞
    彬名義從法院標回該標的物後，交由我辦理移轉登記。因為
    如果要以買受人名義辦理銀行貸款的話，成數會很低，大約
    是拍賣價七折估價。所以一般都會先過戶給他人，再用過戶
    人的名義辦理貸款，此案的情形也是相同，因為這樣的貸款
    估價會以市價計算……所以陳宗基這次也是相同的情形，先
    找林品秀過戶，並向銀行辦理貸款。林品秀的資料都是陳宗
    基方面交給我的，我與林品秀並沒有接觸過」、「（辦理過
    戶的費用、稅金何人負擔？）都是陳宗基負擔、沒有向林品
    秀收費」、「（辦理過戶有無與巨天強接觸？）沒有」、「
    （代書費用何人負擔？）陳宗基，所有費用都是陳宗基負擔
    的」、「（貸款匯入何入帳戶？）我不知道，我僅是負責辦
    理過戶手續。辦理過戶後，所有資料我都交還給陳宗基」、
    「（陳宗基有無告知這是假買賣？）這並非假買賣，只是借
    用林品秀名義，要辦理貸款」、「（林品秀是否僅是借名登
    記，而非實際買受人？）是，因為林品秀與陳宗基等人沒有
    簽買賣契約」、「（本件貸款過程妳是否知悉？）以前陳宗
    基委託我的模式，都會包括銀行貸款部分。本件因為陳宗基
    告知巨天強表示可以貸得很高的貸款，所以陳宗基就將所有
    權狀取走，由他自己去處理」等語（見本院卷一第117-119
    頁背面）。是依上開證詞顯示，謝瑞彬等2人合夥以謝瑞彬
    名義經法院拍賣取得系爭不動產後，為取得較高之銀行貸款
    ，遂委請代書陳貴鳳辦理移轉所有權登記予林品秀，陳貴鳳
    辦理後即將權狀交給陳宗基去處理貸款事宜。惟陳貴鳳亦自
    承未與林品秀接觸過，尚難逕以推知林品秀與謝瑞彬通謀而
    為虛偽買賣之意思表示。且謝瑞彬與林品秀間縱使欠缺買賣
    之真意，依代書陳貴鳳之證詞，謝瑞彬與林品秀間具有借名
    登記意思表示合致，揆諸前揭法條及判決意旨等說明，謝瑞
    彬與林品秀間隱藏之借名登記之法律關係仍為有效，兩造仍
    應受其拘束。謝瑞彬以謝瑞彬與林品秀間為通謀虛偽之買賣
    而無效，並依民法第87條、第767條規定，請求林品秀塗銷
    系爭不動產之所有權移轉登記云云，自屬無據。
  3.再按本於債權契約而成立物權移轉契約後，如債權契約有解
    除之原因，固得將該債權契約解除。惟債權契約解除時，因
    物權行為具有獨立性及無因性，物權契約並不因而失其效力
    ，故依民法第259條第1款之規定，受物權移轉之一方，僅負
    有將該物權移轉於他方，以回復原狀之義務，他方不得訴請
    塗銷原已辦理之物權登記（最高法院87年度台上字第1183號
    判決要旨參照）。
  4.謝瑞彬另以林品秀迄未給付買賣價金，備位主張以起訴狀或
    原審民事準備（二）狀之送達為催告給付之意思表示，並解
    除系爭不動產之買賣契約，請求林品秀塗銷系爭不動產之所
    有權移轉登記部分。林品秀等2人則辯稱：陳宗基委任之代
    書陳貴鳳辦理系爭不動產所有權移轉登記予林品秀，林品秀
    並繳納系爭不動產移轉所生契稅28,120元，且於95年8月11
    日將約定之買賣價金1,250萬元中之950萬元及240萬元匯入
    巨天強指定之曾舒文帳戶，其餘10萬元用以支付代書手續費
    ，另50萬元保留為交屋之同時履行抗辯，巨天強則將匯入曾
    舒文帳戶之款項支付系爭房屋之裝潢、搬遷等費用及作為應
    給付巨天強之佣金，其中2萬元係繳付系爭不動產之管理委
    員會作為裝潢施工之保證，另支付系爭不動產之裝潢費用27
    萬8千元，復為系爭不動產購買30萬元之空調及防火門，另
    支付800萬元予王志佳作為系爭不動產現占有人之搬遷補償
    等情，並提出契稅繳納收據、上海商業銀行儲蓄銀行匯出匯
    款申請書、華南商業銀行活期儲蓄存款存摺、切結保證與工
    作申請書、付款證明、買賣合約書、切結書5紙為證（見原
    審卷第135、262、263、269、43-50頁）。謝瑞彬等2人則否
    認有指示林品秀將款項匯入曾舒文帳戶，且主張曾舒文並非
    出賣人及所有權人，林品秀所為之給付，對陳宗基及謝瑞彬
    自不生效力等語。查依系爭不動產之土地登記申請書所載，
    謝瑞彬與林品秀間就系爭不動產之買賣，原因發生日期為95
    年7月21日（見本院卷一66頁），而系爭不動產應有部分之
    百分之一，於95年7月20日方由曾舒文移轉登記予謝瑞彬，
    有原法院不動產權利移轉證書及異動索引可稽（見原審卷第
    14頁、本院卷一第76頁）。謝瑞彬等2人亦主張係巨天強向
    陳宗基稱林品秀之個人資力及信用較佳，可以買賣為名將系
    爭不動產過戶之林品秀名下，故巨天強於95年8月初向陳宗
    基以詢問銀行可貸款之金額為由，將系爭不動產之所有權狀
    取走等語。是林品秀辯稱經由巨天強之介紹，知悉謝瑞彬及
    曾舒文為系爭不動產之所有權人，認為巨天強有權代理，方
    依巨天強之指示，將買賣價金扣除代辦費用及交屋尾款後，
    匯入曾舒文帳戶乙節，尚非無據。況謝瑞彬主張解除系爭不
    動產之買賣契約後，系爭不動產之物權契約並不因而失其效
    力，謝瑞彬依民法第259條第1款之規定，逕行請求林品秀塗
    銷系爭不動產之移轉登記，亦屬無據。
  (三)謝瑞彬等2人主張被詐欺，依民法第185條請求林品秀等2人
    連帶賠償1,440萬元，有無理由？
    謝瑞彬等2人以林品秀與巨天強共同意圖為自己不法之所有
    ，由巨天強向陳宗基佯稱以林品秀名義辦理貸款可貸得較高
    金額，惟須提供系爭不動產之權狀向銀行詢價云云，致謝瑞
    彬等2人陷於錯誤，同意將系爭不動產以買賣名義辦理變更
    登記至林品秀名下辦理貸款，林品秀並以系爭不動產向上海
    商銀貸得1,200萬元後，於同日分次將240萬元、950萬元匯
    入巨天強之母曾舒文設於華南銀行石牌分行之帳戶，而未將
    貸得款項交予謝瑞彬等2人，林品秀等2人共同詐欺謝瑞彬等
    2人，自應負共同侵權行為之損害賠償責任等情。惟此為林
    品秀等2人所否認，且謝瑞彬等2人就林品秀於投標應買或系
    爭不動產過戶期間有何直接參與洽商交易之情，並未舉證以
    實其說，自難認林品秀有訛以不實事項對謝瑞彬等2人實施
    詐術之情事。次查，林品秀繳納房貸之帳戶固於95年10月23
    日存入浩聖科技股份有限公司開立之200萬元支票，有支票
    存款明細分類帳、查詢單、公司登記資料可稽（見本院卷二
    第186-191頁）。惟依前揭證人陳貴鳳之證詞，謝瑞彬等2人
    將系爭不動產所有權移轉登記予林品秀，係為取得較高之銀
    行貸款之借名登記關係，已如前述，是以林品秀辦理過戶及
    貸款僅係被動配合辦理相關手續，自難以林品秀借名受讓系
    爭不動產辦理貸款，即遽認林品秀係與巨天強共同詐騙。況
    林品秀自系爭不動產之貸款1,200萬元核撥後，扣除代辦費
    用10萬元，其餘1,190萬元全數匯入第三人曾舒文之帳戶，
    並按期繳納貸款，迄99年6月29日止，已繳納100多萬元，尚
    餘貸款10,581,375元等情，有林品秀提出之上海商銀存摺、
    歷史明細及上海商銀99年6月29日上三民字第0990000084號
    函可稽（見本院卷二第204-213頁），而系爭不動產現仍由
    謝瑞彬出租他人使用收益中，為兩造所不爭執，並有房屋租
    賃契約書可稽（見原審卷第270-273頁），亦徵林品秀借名
    受讓系爭不動產辦理貸款，並未受有不法之利益。而巨天強
    縱使違反委任事務之履行，未將貸款取得之款項1,190萬元
    交付陳宗基及謝瑞彬，亦屬債務不履行之損害賠償問題，尚
    難逕認林品秀等2人有共同詐欺行為。謝瑞彬等2人主張被詐
    欺，依民法第185條請求林品秀等2人連帶賠償1,440萬元，
    亦屬無據。
五、綜上所述，謝瑞彬先位主張依民法第87條、第767條規定，
    備位主張依民法第254條、第259條之規定，請求林品秀塗銷
    系爭不動產所為之所有權移轉登記；謝瑞彬等2人並依民法
    第184條、第185條之規定，請求林品秀等2人連帶賠償陳宗
    基或謝瑞彬1,440萬元，及自96年1月24日起至清償日止，按
    年息百分之五計算之利息，如對造已連帶給付其中一人1,44
    0萬元本息，對另一人即免除給付義務；均屬無據，應予駁
    回；其假執行之聲請亦失所附麗，應併予駁回。謝瑞彬等2
    人請求林品秀等2人應再連帶給付陳宗基1,440萬元本息或再
    連帶給付謝瑞彬240萬元本息部分，原審為謝瑞彬等2人敗訴
    之判決，並無不合，謝瑞彬等2人指摘原判決此部分不當，
    求予廢棄改判，為無理由，應駁回其上訴。至原審判命林品
    秀將系爭不動產所為之所有權移轉登記塗銷，林品秀等2人
    應連帶給付謝瑞彬1,200萬元本息，並為假執行之宣告，尚
    有未洽，林品秀等2人上訴意旨指摘原判決此部分不當，求
    予廢棄改判，為有理由，爰由本院廢棄改判如主文第三項所
    示。
六、本件為判決基礎之事證已臻明確，兩造所為之其他主張、陳
    述並所提之證據，經審酌後，認均與本件之結論無礙，不再
    一一論述，併予敘明。
七、據上論結，本件謝瑞彬等2人之上訴為無理由，林品秀等2人
    之上訴為有理由，依民事訴訟法第449條第1項、第450條、
    第78條、第85條第1項但書，判決如主文。
中    華    民    國   100    年    5     月    24    日
                    民事第十八庭
                        審判長法  官  湯美玉
                              法  官  丁蓓蓓
                              法  官  李慈惠
正本係照原本作成。
如不服本判決，應於收受送達後20日內向本院提出上訴書狀，其
未表明上訴理由者，應於提出上訴後20日內向本院補提理由書狀
（均須按他造當事人之人數附繕本）上訴時應提出委任律師或具
有律師資格之人之委任狀；委任有律師資格者，另應附具律師資
格證書及釋明委任人與受任人有民事訴訟法第466條之1第1項但
書或第2項（詳附註）所定關係之釋明文書影本。如委任律師提
起上訴者，應一併繳納上訴審裁判費。
中    華    民    國   100    年    5     月    24    日
                              書記官  王敬端
附註：
民事訴訟法第466條之1（第1項、第2項）：
對於第二審判決上訴，上訴人應委任律師為訴訟代理人。但上訴
人或其他法定代理人具有律師資格者，不在此限。
上訴人之配偶、三親等內之血親、二親等內之姻親，或上訴人為
法人、中央或地方機關時，其所屬專任人員具有律師資格並經法
院認為適當者，亦得為第三審訴訟代理人。